臺灣士林地方法院民事簡易判決
110年度士簡字第1535號
原      告  張順吉  
訴訟代理人  張家嘉  
被      告  彭勝堂  

上列當事人間請求確認本票債權不存在事件，本院於民國111年2
月24日言詞辯論終結，判決如下：
    主  文
確認被告持有如附表所示之本票對原告之本票債權不存在。
訴訟費用新臺幣壹仟伍佰伍拾元由被告負擔。
    事實及理由要領
一、原告主張：
(一)被告持有以原告為發票人如附表所示之本票二紙（下稱系爭
    本票）向本院聲請強制執行（110年度司票字第10041號），
    然原告為視障者，從未簽發本票或借據，亦未授權他人簽發
    ，系爭本票為他人所偽造，乃依票據之法律關係，提起本件
    訴訟等語，並聲明求為判決確認被告所持有系爭本票之本票
    債權不存在。
(二)對被告抗辯之陳述：原告在被告所稱借貸日期前之民國109
    年10月已與訴外人鄭文絜離婚，且當時訴外人鄭文絜亦未住
    在原告民權西路住所處等語。　
二、被告則以：訴外人鄭文絜前於109年4月7日向其借款新臺幣（下同）5萬元並為交付，其後又於於109年12月24日在民權西路146號全家便利商店向其借款10萬元並當場交付，總共借款15萬元，並欲提供鄭文絜與原告夫妻二人簽發之系爭本票作為擔保，惟當日訴外人鄭文絜表示原告有事不能來，把本票拿回去給原告簽後再過來上開全家便利商店交付被告等語，資為抗辯。
三、按確認法律關係之訴，非原告有即受確認判決之法律上利益
    者，不得提起。民事訴訟法第247條第1項前段定有明文。所
    謂即受確認判決之法律上利益，係指法律關係之存否不明確
    ，原告主觀上認其在法律上之地位有不妥之狀態存在，且此
    種不妥之狀態能以確認判決將之除去者而言。本件被告持有
    系爭本票向本院聲請裁定准予強制執行，經本院以110年度
    司票字第10041號本票裁定在案，是系爭本票既由被告持有
    且已行使票據權利，而原告主張系爭本票權利不存在，顯然
    兩造就系爭本票債權存在與否已發生爭執，如不訴請確認，
    原告在私法上之地位將有受侵害之危險，則原告提起本件確
    認本票債權不存在之訴，即有確認之法律上利益，合先敘明
    。
四、本院得心證之理由
　　本件原告主張被告持系爭本票向本院聲請強制執行程序之事
    實，已據其提出民事裁定書等件為證，核與本院依職權調取
    本院110年度司票字第10041號案卷資料相符，且為兩造所不
    爭執，堪信為真。惟原告主張系爭本票之簽名係偽造乙情，
    則為兩造所爭執，茲審認如下：
(一)按在票據上簽名者，依票上所載文義負責。票據法第5條第1
    項定有明文。次按當事人主張有利於己之事實者，就其事實
    有舉證之責任。但法律別有規定，或依其情形顯失公平者，
    不在此限。民事訴訟法第277條定有明文。又本票本身是否
    真實，即是否為發票人所作成，應由執票人負證明之責（參
    照本院50年台上字第1659號判例），故發票人主張本票係偽
    造，依非訟事件法規定，對執票人提起確認本票係偽造或本
    票債權不存在之訴者，應由執票人就本票為真正之事實，先
    負舉證責任（最高法院65年度第6次民庭庭長會議決議㈠參照
    ）。
(二)經查，經本院以肉眼觀察系爭本票上「張順吉」之簽名，對
    照本院命原告當庭書寫本名10次之簽名及民事起訴狀上之簽
    名，其簽名之字跡，不論書寫筆順、結構佈局、態勢神韻等
    均與系爭本票上之簽名怫異，實難確認系爭本票上之簽名即
    為原告本人所為。此外，被告即未舉何其他事證以明簽名真
    正之事實，依現有事證自難認為系爭本票上之簽名為原告所
    為。況且，被告亦未親賭系爭本票為原告本人所簽，此為被
    告所自承，且原告與鄭文絜已於109年10月14日離婚，亦有
    卷附之戶籍資料可按，故被告所稱交付票據之當時，原告已
    與鄭文絜離婚，原告是否有簽署系爭本票，更屬有疑。綜上
    ，原告主張系爭本票之本票債權不存在，應屬可採。
五、從而，原告依上開法律關係，訴請確認被告所持有系爭本票
    之本票債權不存在，為有理由，應予准許。
六、本件係就民事訴訟法第427條第1項訴訟適用簡易程序所為被
    告敗訴之判決，並依職權確定訴訟費用為1,550元（第一審
    裁判費）由被告負擔。
中　　華　　民　　國　　111 　年　　3 　　月　　10　　日
                  士林簡易庭  法  官  楊峻宇
以上為正本係照原本作成。
如不服本判決，應於判決送達後20日內向本庭提出上訴狀。（須
按他造當事人之人數附繕本）。 
中　　華　　民　　國　　111 　年　　3 　　月　　10　　日
                              書記官  蘇彥宇
附表：至清償日止利息按週年利率6％計算      編號 發票日 票面 金額 到期日 利息起算日即提示日 票據號碼 1 110年4月7日 5萬元 未記載 110年5月7日 TH0000000 2 109年12月24日 10萬元 未記載 110年4月24日 TH0000000